【裁判字號】    89,重上更(三),12
【裁判日期】    890420
【裁判案由】    違反麻醉藥品管理條例
【裁判全文】
臺灣高等法院花蓮分院刑事判決            八十九年度重上更(三)字第一二號
    上訴人即被告  甲○○
    選任  辯護人  黃健弘
右列上訴人即被告因違反麻醉藥品管理條例案件，不服臺灣花蓮地方法院八十五年度
訴緝字第二一號中華民國八十五年十一月卅日第一審判決 (起訴案號：臺灣花蓮地方
法院檢察署八十二年度偵字第二六九六號)，提起上訴，判決後，經最高法院第三次
發回更審，本院判決如左：
    主  文
原判決撤銷。
甲○○共同連續非法販賣化學合成麻醉藥品，處有期徒刑伍年貳月。
    事  實
一甲○○基於非法販賣化學合成麻醉藥品安非他命牟利之概括犯意，先後為左列之非
  法販賣行為：
  (一)自民國（下同）八十一年十二月間起（起訴書誤載為八十年十二月間起）至八十
    二年七月十一日止，在花蓮縣吉安鄉○○○街三０九號盧子弘之住處（起訴書及
    原判決誤載為三十巷九號），以每小包新臺幣（下同）八百元之價格，非法售予
    盧子弘五次，每次一包；又以一千六百元之價格，售予盧子弘一大包。
  (二)於八十二年六月下旬某日，在花蓮縣花蓮市○○路新格賓館三０七室，以每包一
    千元之價格將安非他命六包約三公克，交予基於共同非法販賣安非他命犯意連絡
    之盧子弘送至花蓮市中正國民小學交予買主鍾鎮發之受託人王文達，適王文達隨
    後亦至新格賓館三０七室，盧子弘旋在該室將安非他命交予王文達，盧子弘收取
    王文達交付價金六千元後交與甲○○；同年七月四日左右，甲○○以每包一千元
    之價格，在花蓮縣吉安鄉○○○街三０九號盧子弘之住處附近十字路口，交予安
    非他命之盧子弘安非他命二包，由盧子弘在花蓮縣吉安鄉吉安村五穀公廟口附近
    交付買受人鍾鎮發之受託人王文達，盧子弘自王文達收取價金後，旋送交甲○○
    。
  (三)八十二年七月初，在花蓮縣吉安鄉○○○街三０九巷二號盧子弘住宅，先後二次
    各以八百元價格各出售安非他命一包予盧子龍。
二案經花蓮縣警察局花蓮分局報請台灣花蓮地方法院檢察署檢察官偵查起訴。
    理  由
一訊據上訴人即被告甲○○固坦承認識盧子弘、王文達及鍾鎮發等人，但矢口否認涉
  有非法販賣安非他命之犯行，辯稱：伊於八十一年八月間與其妻離婚後即離開花蓮
  。伊與盧子弘及王文達分別有會款、借款及支票債務糾紛未解決，且盧子弘亦曾因
  販賣安非他命被判刑，渠等二人或因債務糾紛或為供出麻醉藥品來源獲得減刑而誣
  陷伊云云。
二經查：右開事實已據證人盧子弘在警局、偵查、原審、本院前審供述在卷（詳見警
  卷第三、四頁反面、偵字第二六九六號卷第廿一頁、原審卷八十三年三月十一日審
  判筆錄、本院前審八十八年七月六日訊問筆錄）。且盧子弘因非法吸用安非他命及
  於右開時地為被告交付販賣之安非他命予鍾鎮發之受託人王文達部分，並經原審法
  院判刑確定，有原審八十二年度訴字第四八四號判決正本足憑（按該判決認盧子弘
  交付安非他命與鍾鎮發之受託人王文達部分論予轉讓禁藥罪名，見解尚屬有誤）。
  又盧子弘在警局訊問時供明：伊被查獲之安非他命一．七公克（於上開判決業經沒
  收並處理完畢－第二六九六號偵查卷第四頁扣押物品清單所載）係約一星期前（八
  十二年七月十八日製作筆錄則為八十二年七月十一日）向被告以一千六百元購得（
  詳見警訊卷第一頁反面），於偵查中供證：自八十一年十二月間起在其住處陸續向
  被告買受至八十二年七月十一日為止，每包八百元（詳見偵字二六九六號卷第七頁
  反面）其在本院前審第一次上訴調查時雖先供稱未向被告購買安非他命，惟又稱：
  伊在偵查中所述實在，伊原住吉安鄉○○○街三０九號，伊共向被告拿了五、六次
  安非他命每次一包云云（詳見本院上訴字第三九號卷八十六年三月三日筆錄）。
  而其在本院前審八十八年七月六日訊問時更詳細補充說明，其係因所買之安非他命
  包裝分大小包，故於警訊及偵查中價格兩次所述不一等語；復觀之其警訊係針對其
  遭查獲之該包安非他命陳述價格，與其檢察官訊問中係對各次購買情形陳述，兩者
  並無矛盾。足證被告曾於右開時地先後非法販賣安非他命予盧子弘，殊無疑義。至
  盧子弘對向被告購買安非他命因時間先後長達八月之久，未能記述具體確切次數為
  人之常情，所供應屬實情，應堪採信。至於王文達在警局訊問時雖否認曾受鍾鎮發
  之託收受被告由盧子弘所交付之安非他命，惟其在原審則坦承其事（詳原審卷八
  十二年訴字第四八四號四十二、四十三、四十四頁）核與盧子弘在原審偵審中供證
  之情節相符（詳見第二六九六號偵查卷第七頁反面、第廿一頁反面、八十二年訴字
  第四八四號原審卷第二十、四十二、四十三、四十四頁）。鍾鎮發雖經原審及本院
  前審傳拘無，惟基於王文達在原審及盧子弘在警局、原審偵審中之供述，已足以
  認定被告曾非法販賣安非他命二次予鍾鎮發，並由盧子弘於右開時地將安非他命交
  付予其受託人王文達。盧子弘在警局及偵查中雖曾供稱：第二次交付之二包僅轉交
  被告一千六百元，與其所供被告非法販賣予王文達每包亦係一千元似有不符，惟該
  次之交易每包亦為一千元，但因鍾鎮發尚欠四百元，王文達僅交付一千六百元，故
  盧子弘實際上收取一千六百元，而後交予被告，業據盧子弘在偵查中陳明在卷（詳
  見偵字第二六九六號卷第廿一頁反面）。末查本件係警局查獲盧子弘持有之安非他
  命，而依其供述循線查獲盧子弘曾向被告買受及將販賣之安非他命由其送交買主鍾
  鎮發之受託人王文達，此有盧子弘之警局筆錄可稽。而被告原在花蓮市開設遠東藥
  局，其毗鄰即係盧子弘所經營之卡拉ＯＫ店，平日盧子弘亦曾至被告開設之藥局幫
  忙照顧生意，已據被告供述無訛（本院八十六年上訴字第三九號卷八十六年二月十
  七日筆錄），且盧子弘與被告係朋友，復經盧子弘在警局陳述在卷，足見二人間並
  無任何怨隙，況據盧子弘亦曾供稱伊雖有欠被告會款及票款，但與被告非法販賣安
  非他命二者並無牽扯。再盧子弘雖於警查獲其持有安非他命後坦承非法吸用安非他
  命，並於司法警察未發覺其與被告共同販賣安非他命予鍾鎮發之前，自首該項犯罪
  事實，原審八十二年訴字第四八四號判決，係依刑法第六十二條前段自首減刑，並
  非依麻醉藥品管理條例第十三條之三規定，供出藥品來源減刑，有上開判決附卷足
  稽。且盧子弘如與被告有私怨，而欲加構陷被告販賣安非他命罪刑，僅供稱其本身
  向被告購買安非他命為足，何需供出其與被告共同販賣安非他命犯行？而使自己陷
  於受販賣安非他命追訴、處罰犯行之虞之不利地步，故足認其與被告共同販賣安非
  述非虛。至王文達在原審雖曾陳稱：伊與被告有票款糾紛，惟其為鍾鎮發代為收受
  買受之安非他命，於其自己之利害亦屬攸關，如無其事，亦不致憑空捏造代為收受
  之時間、地點，而盧子弘又何能全盤托出王文達其人？另王文達於本院前審雖稱伊
  拿錢給被告是以前向他借，拿給盧子弘是向他買安非他命的錢，並謂原審筆錄非伊
  之意思云云（詳見八十八年六月十五日訊問筆錄）。然其所述與前迴異，又與盧子
  弘所供不一，既無合理解釋，應係應訊時面對被告之迴護之詞，難以採信。盧子弘
  於檢察官偵查中指稱：「（你哥哥盧子龍呢？）甲○○都是拿到我家吉安鄉○○○
  街三十巷九號給我哥哥，是在八十二年七月初，每包八百元至一千元，他直接與盧
  子龍交易」等語（見偵查卷第二十頁反面、第二十二頁）。而盧子龍於偵查中亦陳
  稱：「（你的安非他命來源？）向花蓮美崙一位叫甲○○買的，他本來在花蓮市○
  ○路開設遠東樂局，他當時在做安非他命大盤．．．，八十二年七月初開始才向買
  了兩包，每包八百元，他當時住在我家．．．」等語（見偵字第二七三四號偵查影
  印卷第十一頁反面）。其二人所供關於盧子龍向上訴人購買安非他命之時間、地點
  及價格等情節均大致吻合。應以二人供述一致之每包八百元價格為可信。雖盧子龍
  於警訊中供稱其為查獲之安非他命係由當時在押之伊兄盧子文提供的云云，惟此與
  其後在檢察官偵查中之供述不符，而盧子龍盧子弘二人於檢察官訊問中所供大致相
  符既如前述，自亦應以彼等二人在檢察官偵查中大致一致之供述為可信。且本件事
  實發生時間在八十二年間，距其為上開供述時相隔已久，自不得以枝節稍有不符即
  予全盤否認。再臺灣地區交通便捷，被告縱已離開花蓮，亦無從反證其從未返回花
  蓮，是其所稱其岳母可證其已離開花蓮乙節，核無傳訊之必要。綜合上述，被告所
  辯悉屬卸責之詞，不足採信，犯行堪以認定。
三被告係因經濟情況不佳，始非法販賣安非他命，此有盧子弘在警局及本院前審之證
  述可憑，是其係以牟利之犯意，非法販賣，自堪認定。又安非他命係麻醉藥品管理
  條例第二條第四款所規定之化學合成麻醉藥品，業據行政院衛生署於七十九年十月
  九日以衛署藥字第九０四一四二號公告在案，限供醫藥及科學上之需用，不得非法
  販賣。核被告所為係犯該條例第十三條之一第二項第一款非法販賣化學合成麻醉藥
  品罪。關於事實欄二部分，被告與盧子弘間有犯意連絡及行為分擔，為共同正犯。
  被告先後多次非法販賣之犯行，時間緊接，構成要件相同，顯係基於概括之犯意為
  之，依連續犯之例以一罪論。被告行為後，法律變更，毒品危害防制條例於八十七
  年五月二十日修正公布施行，經比較以裁判前之舊法有利於被告，應適用裁判前之
  法律。
四原審予以論科，原非無見，惟原判決疏未認定被告非法販賣安非他命予盧子弘之次
  數，又毒品危害防制條例已於八十七年五月二十日修正公布，原判決未及比較適用
  ，被告上訴意旨否認犯罪雖無理由，但原判決既有可議，應予撤銷改判，爰審酌被
  告並無前科（詳見卷附前案紀錄表）及其犯罪動機、販賣次數等一切情狀後，量處
  如主文第二項所示之刑。
五公訴意旨所指被告於八十年間起至八十一年十一月間尚有非法販賣安非他命予鍾鎮
  發、盧子弘、盧子龍部分，經核尚無確實證據足資證明被告有此部分公訴意旨所指
  訴之犯罪，惟此部分公訴意旨認與前揭論罪部分具有裁判上一罪之關係，爰不另為
  無罪之論知。
據上論斷，應依刑事訴訟法第三百六十九條第一項前段、第三百六十四條、第二百九
十九條第一項前段，麻醉藥品管理條例第十三條之一第二項第一款，刑法第十一條前
段、第二條第一項但書、第二十八條、第五十六條，判決如主文
本案經檢察官李土城到庭執行職務。
中      華      民      國      八十九      年      四    月   二十     日
                                審判長法官  謝  志  揚
                                      法官  蔡  俊  有
                                      法官  蔣  有  木
右正本證明與原本無異。
如不服本判決，應於送達後十日內，向本院提出上訴狀。其未敘述理由者，並應於提
出上訴狀後十日內向本院補提理由狀(須附繕本)。
                                    書記官  林  明  智
中      華      民      國      八十九      年      四    月   二十     日


司法院資訊處製作；財團法人民間司法改革基金會備份。
